臺灣高等法院刑事判決　　　　　　　　　　　　　　九十三年度上訴字第一八五號
　　上　訴　人
　　即　被　告　乙○○
　　輔　佐　人　丁○○
　　選任辯護人　王東山律師
　　　　　　　　李美寬律師
右上訴人因強盜案件，不服臺灣臺北地方法院九十二年度訴字第一五四七號，中華民
國九十二年十二月十六日第一審判決（起訴案號：臺灣臺北地方法院檢察署九十二年
度偵字第一五九七五號），提起上訴，本院判決如左：
    主  文
原判決撤銷。
乙○○竊盜，因脫免逮捕，而當場施以強暴，處有期徒刑貳年柒月。
    事  實
一、乙○○意圖為自己不法之所有，於民國九十二年七月十一日晚上八時三十分許，
    在臺北市○○街一九二號玫瑰唱片行二樓，乘店員甲○○、丙○○未注意之際，
    徒手竊取置放在展示架上之神鬼交鋒、夜魔俠等ＤＶＤ影片各一片（價值約新臺
    幣一千三百二十六元），得手後旋即放置於其背包內快速離去，嗣因該唱片行所
    面遠之乙○○，並要求查看乙○○背包，於背包內查得前開ＤＶＤ二片。旋要求
    乙○○折回玫瑰唱片行地下樓，並打電話報警。詎乙○○竟為脫免逮捕，當場施
    強暴而持該店內非其所有之木梯（非兇器），毆打甲○○、丙○○等二人，致甲○○受有上背部、顏面部、右肩及左手臂等多處鈍挫傷，丙○○則雙手鈍挫傷之
    傷害，嗣經警趕到查獲。
二、案經甲○○、丙○○訴由台北市政府警察局大安分局報請台灣台北地方法院檢察
    官偵查起訴。
    理  由
一、右揭事實，業據上訴人即被告乙○○於警詢、偵審中坦承不諱（見九十二年七月
    十一日警詢筆錄、九十二年七月十二日訊問筆錄，附於台灣台北地方法院檢察署
    九十二年度偵字第一五九七五號卷宗、原審九十二年十月十四日準備程序筆錄第
    二頁及本院準備程序、審理筆錄）；核與證人即玫瑰唱片行員工丙○○於本院審
    理時，指證情節相符合，且有贓物認領保管單一紙、財團法人國泰綜合醫院診斷
    證明書二份在卷可資佐證，足見被告前開自白之內容與事實相符。雖被告於本院
    審理時辯稱：過程不是這樣，我是剛好接到電話，叫我回家照顧小孩，忘了付帳
    ，我聽到他們叫警察，我害怕所以要離去云云（見本院九十三年十一月十日審理
    筆錄），經核無非飾卸之詞，尚非可採。本件事證已臻明確，被告犯行洵堪認定
    。
二、（一）、核被告所為，係犯刑法第三百二十九條、第三百二十八條第一項之準強
    盜罪。（二）、按刑法第三百二十九條準強盜罪本以強暴、脅迫為構成要件，其
    因而致人普通傷害，乃強暴、脅迫之當然結果，除另有犯傷害罪之故意外，仍只
    成立該條之罪，無同法第二百七十七條第一項之適用（最高法院三十年度上字第
    三七○一號判例參照）。查被告於脫免逮捕時，雖有同時當場對被害人甲○○、
    丙○○二人之身體施以暴力，惟因該傷害行為，屬準強盜罪中施強暴之當然結果
    ，故不再論以想像競合犯關係，且不另論罪。（三）、又刑法第三百二十九條所
    謂當場，不以實施竊盜或搶奪者尚未離去現場為限，即已離盜所而尚在他人跟蹤
    追躡中，仍不失為當場（最高法院九十一年台上字第六０九二號判決參照）。被
    告於店員聞聲追至二個店面遠再折返被害商家之玫瑰唱片行地下樓，因脫免逮捕
    ，施以強暴之行為，仍屬當場施強暴。（四）、刑法第三百二十九條之準強盜罪
    之所以將竊盜行為當場所施之強暴脅迫，認定與強盜罪為相同評價之行為，其目
    的係在於使竊盜之被害人得以於竊盜之當場為保全自己身體或蒐集證據採取必要
    之措施，並使竊盜者有所顧忌而不敢進一步侵害行為人之身體、自由等，此種規
    定在貫徹前揭之立法目的確有其必要，惟本件衡諸被告因一時貪慾致罹刑章，所
    竊得財物（ＤＶＤ光碟影片二片）價值尚屬不高，其所施行之強暴行為，係因商
    家店員甲○○、丙○○等人要求其配合返回店裡調查，一時情急，始持該店內之
    木梯毆打被害人藉以脫逃；又被告於遭警逮捕後即已然悔悟，而坦承犯行，並與
    被害人等二人達成民事和解，賠償損失，此有和解之切結書影本附卷可查，是其
    犯行情輕法重，堪予憫恕，雖科以法定最低度之刑，猶嫌過重，爰依刑法第五十
    九條規定減經其刑。（五）、本院審理時，被告聲請至臺北市市立療養院鑑定精
    神狀態結果：被告為「精神官能性憂鬱症」之患者，據被告於九十二年七月十一
    日及九十二年七月十二日等日所作之筆錄，被告關於犯行當時之陳述，其言詞條
    理分明，邏輯清楚，並未提及受到精神病症狀之影響，客觀上，亦未呈現出可辨
    識之精神病理表現，其智能與判斷力均未脫離現實範圍，其犯行與精神疾病存在
    與否並無關連，被告涉及強盜之犯行當時未達精神耗弱或心神喪失程度。有臺北
    市市立療養院九十三年七月三十日北市療成字第０９３３０５６７６００號函暨
    精神鑑定報告書在卷可稽。又被告於當日下班後，騎摩托車至玫瑰行，知悉一路
    有紅綠燈，並於玫瑰行接到電話知道要回家照顧小孩，此經被告供承在卷（見本
    院九十三年十一月十日審理筆錄），被告既能平衡騎車至相隔數公里之唱片行，
    並清楚接聽電話要返家照顧小孩，足認被告於犯罪行為時，其精神狀態未達精神
    耗弱或心神喪失之程度，應堪認定。（六）、公訴意旨另認被告竊盜，因防護贓
    物，當場施以強暴，同時觸犯準強盜罪云云，雖非無見，然被告離去後，隨即經
    店員甲○○、丙○○二人發現，要求查看被告背包，於背包內查得前開ＤＶＤ二
    片，嗣二人要求被告折返玫瑰唱片行地下樓，於打電話報警之際，被告為脫免逮
    捕，始當場施強暴而持該店內非其所有之木梯（非兇器），毆打甲○○、丙○○
    等二人成傷，被告之施行暴行，顯在於「脫免逮捕」，尚無證據足資證明被告之
    行為在於「防護贓物」，惟檢察官認被告此部分所為，與前開論罪科刑部分，為
    事實上一罪之關係，爰不另為無罪之諭知。
三、原審據以論罪科刑，固無不當，惟原判決另認被告竊盜，因防護贓物，當場施以
    強暴，同時觸犯準強盜罪云云，尚有未洽，被告上訴指摘原判決不當，非全無理
    由，自應由本院予以撤銷改判。爰審酌被告犯罪之動機、目的、手段、被害人所
    受損害程度，及被告犯罪後坦承犯行甚有悔意，並與被害人業已達成民事和解之
    態度等一切情狀，量處如主文所示第二項所示之刑。
據上論斷，應依刑事訴訟法第三百六十九條第一項前段、第三百六十四條、第二百九
十九條第一項前段、刑法第三百二十八條第一項、第三百二十九條、第五十九條，判
決如主文。
本案經檢察官錢漢良到庭執行職務。
中　　　華　　　民　　　國　　九十三　　年　　 十一 　　月　　二十四　　日
                              臺灣高等法院刑事第五庭
                                  審判長法  官　曾　德　水
                                        法  官　楊　炳　禎
                                        法  官　江　國　華
右正本證明與原本無異。
如不服本判決，應於收受送達後十日內向本院提出上訴書狀，其未敘述上訴之理由者
並得於提起上訴後十日內向本院補提理由書（均須按他造當事人之人數附繕本）。
                                        書記官　陳　秋　萍
中　　　華　　　民　　　國　　九十三　　年　　 十一 　　月　　二十五　　日
附錄：本案論罪科刑法條全文
中華民國刑法第三百二十九條 (準強盜罪)
竊盜或搶奪，因防護贓物、脫免逮捕或湮滅罪證，而當場施以強暴脅迫者，以強盜論
。
中華民國刑法第三百二十八條第一項
意圖為自己或第三人不法之所有，以強暴、脅迫、藥劑、催眠術或他法，至使不能抗
拒，而取他人之物或使其交付者，為強盜罪，處五年以上有期徒刑。
以前項方法得財產上不法之利益或使第三人得之者，亦同。
犯強盜罪因而致人於死者，處死刑、無期徒刑或十年以上有期徒刑；致重傷者，處無
期徒刑或七年以上有期徒刑。
第一項及第二項之未遂犯罰之。
預備犯強盜罪者，處一年以下有期徒刑、拘役或三千元以下罰金。
